臺灣高等法院刑事判決　　　　　　　 96年度交上易字第280號
上　訴　人　臺灣板橋地方法院檢察署檢察官
上　訴　人
即　被　告　甲○○
選任辯護人　高奕驤律師
上列上訴人因被告過失傷害案件，不服臺灣板橋地方法院96年度
交易字第74號，中華民國96年7月12日第一審判決（起訴案號：
臺灣板橋地方法院檢察署95年度偵字第25778號），提起上訴，
本院判決如下：
    主  文
原判決撤銷。
甲○○因過失傷害人致重傷，處有期徒刑參月，減為壹月又拾伍
日，如易科罰金以新臺幣壹仟元折算壹日。緩刑肆年。
    事  實
一、甲○○於民國95年9月13日上午6時20分許，騎乘車號AG5-72
    1號重型機車，沿臺北縣三重市○○路往中華路方向行駛，
    於同日上午6時40分許，行經臺北縣三重市○○路178號前，
    應注意車前狀況，且依當時情形並無不能注意之情事，竟疏
    未注意及此，適撞擊正牽著腳踏車橫越馬路、未讓車道上行
    駛中車輛先行之黃楊敏，致黃楊敏倒地受有頭部外傷合併腦
    挫傷、顱骨骨折、右側硬腦膜上出血及延遲性出血等傷害。
    。甲○○於肇事後，留在事故現場，且於有偵查犯罪職權之
    公務員發覺誰為肇事者前，主動向前往現場處理之警員自首
    坦承肇事而接受裁判。而黃楊敏經送醫急救後，雖挽回一命
    ，惟已呈植物人狀態，造成身體難治之重傷害（黃楊敏已於
    96年9月29日死亡）。
二、案經黃楊敏之配偶乙○○訴由臺北縣政府警察局三重分局報
    請臺灣板橋地方法院檢察署檢察官偵查起訴。
    理  由
一、訊據被告甲○○坦承於上揭時地有看到牽腳踏車之被害人黃
    楊敏車子倒地，並受傷之事實，惟矢口否認涉有過失致重傷
    害之犯行，辯稱：伊並未撞到被害人及其腳踏車，不知道被
    害人為何會倒地，而且被害人的腳踏車還好好的云云。
二、經查：
  (一)被告於警詢中已自承：「我當時看到怕會撞到對方，我就馬
    上煞車並且往右側閃避，結果車子不受控制往右側滑行倒地
    ，而滑行後有無撞到對方我就不清楚了」、「我只知道我的
    機車倒地滑行後直到我起身時，我只看到對方已經躺在地上
    了，至於有沒有撞到對方，我並不確定」等語（見95年度偵
    字第25778號卷第8頁）。其嗣後於法院審理時再辯稱未撞到
    被害人及其腳踏車云云，自難採信。
  (二)又證人鍾麗品於警詢時亦證稱：「當時我在店裡包檳榔做生
    意，我聽到碰的一聲，所以我就探頭出去看，我看到的情形
    就是腳踏車我忘記是倒著還是倒下，只記得是靠近左側停車
    格的停車，而黃楊敏就倒在路中，而過一下他就坐著，而甲
    ○○是站在旁邊與機車就倒在馬路的右側靠近停車場入口處
    」、「（當時你聽到車禍碰的一聲過多久才去看車禍現場？
    ）聽到碰的一聲同時就探頭出去看。（你離車禍現場距離多
    遠？）大約距離3至4部汽車距離」、「腳踏車靠近佐側停車
    格的停車，而老太太坐在路中，兩者大約3至4步距離」等語
    （見同上偵卷第13頁）。則證人鍾麗品既聽聞碰的一聲而同
    時探頭觀看，並且被害人黃楊敏與腳踏車尚有3至4步之距離
    ，顯見被告應係撞擊被害人腳踏車後發出碰的聲音，並且因
    而導致牽著腳踏車的被害人與腳踏車倒地並分開兩處無訛。
    若非被告機車確有擦撞到被害人之腳踏車，被害人與腳踏車
    何以倒地並分開兩處？殊難想像。至被害人之腳踏車縱使未
　  有明顯撞擊痕跡，惟因被告當時騎乘機車有向右側閃避之動
    作，因而並非正面撞擊被害人牽著的腳踏車，衡諸常情，只
    須機車輕微擦撞腳踏車，其力道即足使被害人與腳踏車倒地
    ，腳踏車非必然有明顯撞擊痕跡，被告上開辯解亦不足採。
  (三)按汽車行駛時，駕駛人應注意車前狀況及兩車併行之間隔，
    並隨時採取必要之安全措施，道路交通安全規則第94條第3
    項定有明文。被告駕車行經該處，且被害人係牽著腳踏車橫
    過馬路，乃一般行人步行速度而已，被告卻未能及時煞車或
    閃避，自有未注意車前狀況之過失甚明，縱使被害人牽腳踏
    車橫越馬路未讓車道行駛之被告汽車先行，其對本件車禍之
    發生亦有過失，惟仍不能解免被告應負之上開過失責任。又
    被害人黃楊敏因被告過失傷害行為，致受有頭部外傷合併腦
    挫傷、顱骨骨折、右側硬腦膜上出血及延遲性出血等傷害，
    雖經治療仍呈植物人狀態，業據告訴人陳述在卷，復為被告
    所不爭執，並有國防大學國防醫學院三軍總醫院附設民眾診
    療服務處95年9月18日第112643號診斷證明書、同處95年11
    月12日第115873號診斷證明書、中山醫院96年9月5日診斷證
    明書各1紙在卷可稽。此外，並有道路交通事故現場圖、道
    路交通事故調查表、照片13張等件在卷，且臺灣省台北縣區
    車輛行車事故鑑定委員會95年12月20日北縣鑑字第951698號
    鑑定意見書亦同此意見，有該鑑定書附卷可參。是被告之過
    失行為與黃楊敏受傷間顯有相當因果關係甚明。本案事證明
    確，被告有本件過失重傷害犯行，洵堪認定，應依法論科。
三、論罪理由
    核被告所為係犯刑法第284條第1項後段之過失致重傷罪。又
    被告於肇事後有留在現場，並於有偵查犯罪職權之公務員發
    覺誰為肇事者前，主動向前往現場處理之警員自首坦承肇事
    而接受裁判，此有臺北縣政府警察局三重分局道路交通事故
    肇事人自首情形紀錄表1份附卷可按，爰依刑法第62條前段
    規定，減輕其刑。至被害人黃楊敏雖已於96年9月29日死亡
    ，惟距車禍發生之時點已達一年以上，其死亡原因已難認與
    本件車禍有直接關連性，故仍認被告所為係犯刑法第284條
    第1項後段之過失致重傷罪，附此敘明。
四、撤銷改判及科刑理由
    原審以被告犯罪事證明確，據以論罪科刑，固非無見。惟查
    ：被告所犯本案過失重傷害罪之犯罪時間係在96年4月24日
    以前，有中華民國96年罪犯減刑條例之適用，原審於裁判時
    未及適用該條例對被告所處宣告刑予以減刑，即有未合。被
    告上訴否認犯罪及檢察官依告訴人請求提起上訴指摘原判決
    量刑過輕，固均無理由，惟原審未及適用中華民國96年罪犯
    減刑條例對被告所處宣告刑予以減刑，即屬無可維持，應由
    本院將原判決撤銷改判。爰審酌被告品行、智識程度、過失
    之程度、及被害人亦同有過失且為主因、被害人所受傷勢頗
    為嚴重、犯後均否認犯行等一切情狀，量處如主文第二項所
    示之刑。又被告所犯本案幫助詐欺罪之犯罪時均係在96年4
    月24日以前，合於中華民國96年罪犯減刑條例第2條第1項第
    3 款所規定減刑條件，併就被告所處上開宣告刑減其二分之
    一如主文第二項所示，且諭知易科罰金之折算標準。又被告
    前未曾因故意犯罪受有期徒刑以上刑之宣告，有本院被告全
    國前案紀錄表1份在卷可稽，且其於本院審理時已與被害人
    家屬達成民事上和解，並支付部分款項，其經此偵審程序及
    刑之宣告，應知警惕，信無再犯之虞，本院因認對其所處宣
    告刑，以暫不執行為適當，併宣告緩刑四年，以啟自新。
據上論斷，應依刑事訴訟法第369條第1項前段、第364條、第299
條第1項前段，刑法第284條第1項後段，第62條前段、第41條第1
項前段、第74條第1項第1款，中華民國96年罪犯減刑條例第2條
第1項第3款、第7條、第9條第1項，判決如主文。
本案經檢察官田炳麟到庭執行職務。
中　　華　　民　　國　　96　　年　　11　　月　　1 　　日
        　　　　　 刑事第十七庭  審判長法　官　 趙功恆
                                       法　官　 高明哲
                                       法　官　 孫惠琳
以上正本證明與原本無異。
不得上訴。
                                       書記官   魏汝萍
中　　華　　民　　國　　96　　年　　11　　月　　1 　　日
附錄：本案論罪科刑法條全文
中華民國刑法第284條第1項
（過失傷害罪）
因過失傷害人者，處 6 月以下有期徒刑、拘役或 5 百元以下罰
金，致重傷者，處1年以下有期徒刑、拘役或5百元以下罰金。
